【裁判字號】    88,交易,659
【裁判日期】    890331
【裁判案由】    過失傷害
【裁判全文】
~w2z2;臺灣高雄地方法院刑事判決~w1z1;     八十八年度交易字第六五九號
    公  訴  人  臺灣高雄地方法院檢察署檢察官
    被      告  甲○○
    選任辯護人  柯怡如律師
右列被告因過失傷害案件，經檢察官提起公訴（八十八年度偵字第四六五二號），本
院判決如左：
    主  文
甲○○因過失傷害人致重傷，處有期徒刑月，如易科罰金，以佰元折算壹日。
    事  實
一、甲○○考領有重型機車駕駛執照，於民國八十七年十一月十八日下午六時許，騎
    乘牌照號碼ＯＴＬ─五七一號重型機車，沿高雄縣美濃鎮○○路○段美濃往中潭
    方向行駛，途經中正路二段七二號前，即中正路二段與不知名之產業道路之無號
    誌交岔路口附近時，本應注意（一）行經無號誌之交岔路口時，應減速慢行，作
    隨時停車之準備；（二）汽車（包括機車）行駛時，駕駛人應注意車前狀況，並
    隨時採取必要之安全措施，且依當時天候晴，時值黃昏，惟柏油路面無缺陷，視
   距良好，又依其智識、能力亦無不能注意之情事，甲○○雖有點燃車頭大燈，乃
    於其經過上開地點前，即已發現行人張李玉雲自其右側產業道路上來，欲穿越中
    正路二段之際，竟疏未注意減速慢行，作隨時停車之準備，亦未注意警戒車前動
    態，並採取適當、必要及有效之閃避、煞車等安全措施，而行人張李玉雲原應注
    意行人穿越道路，在未設有行人穿越道亦非禁止穿越之路段時，應注意左右無來
    車，始可小心迅速穿越，詎料，行人張李玉雲亦疏未注意左右有無來車，正穿越
    上開路段，因不明因素而後退，甲○○見狀煞車不及，以致張李玉雲左手臂與甲
    ○○之左手及該部重型機車之左手把發生碰撞，雙方均因重心不穩，張李玉雲順
    勢後仰倒地，甲○○所騎乘之重型機車亦沿地勢滑向距撞擊點十三公尺外該產業
    道路旁之田裏，張李玉雲因而受有頭部外傷、右後腦頭皮撕裂傷、後腦枕部顱骨
    骨折、兩側額葉硬腦膜下出血及腦內出血、左手挫傷合併瘀腫等傷害，嗣經二次
    開顱手術後，因大腦器質性傷害，永久喪失言語能力（失語症），呈重度癡呆狀
    態（智力減退、神智呆滯），日常生活需專人照顧，無工作能力，終生殘廢，四
    肢機能永久喪失，對身體健康確有重大不治之程度，已達「植物人」之重傷狀態
    。甲○○於事故發生後，立即連絡高雄縣警察局消防隊救護車，將張李玉雲送往
    省立旗山醫院急救，後轉院於高雄醫學院附設中和紀念醫院，並於同日夜間九時
    四十分許，主動向高雄縣警察局旗山分局中壇派出所報案登記備查。
二、案經被害人張李玉雲之夫乙○○訴請臺灣高雄地方法院檢察署檢察官偵查起訴。
    理  由
一、訊據被告固供承伊於右揭時、地騎乘重型機車發生車禍，並致使被害人張李玉雲
    受有如事實欄所載之重傷，惟矢口否認有何過失犯行，辯稱︰本件車禍係因被害
    人穿越道路，為閃避不明車輛而後退，其左手臂撞及伊左手及機車左手把云云。
    經查：
（一）被害人向後仰而倒地之處，乃右揭肇事路口之中正路二段往中壇方向車道中，
      白色虛線與白色實線間之地帶，而被害人倒地後頭部朝路邊等情，觀諸告訴人
      所提出告訴狀所檢附之證二照片三幀（見偵查卷第五頁），其中第一張照片係
      某男子持棍棒所指之處為被害人倒地位置，第二張照片為被害人留在現場路面
      之血跡，此部分亦為被告及告訴人雙方所肯認，至堪認定為真實。而自被害人
      診斷證明書所載（如事實欄）之傷害以觀，第二張被害人血跡之照片，應係被
      害人頭部外傷或右後腦頭皮撕裂傷所致，絕非被害人左手挫傷合併瘀腫所致甚
      明。苟被害人於發生車禍之際，係佇立在中正路二段路旁，並非正穿越中正路
      二段路面，被害人向後仰而倒地之處，應非上開認定之地點至明，是被害人於
      發生車禍之際，顯係為穿越中正路二段狀態。
（二）被害人自肇事路口之不知名產業道路出來，穿越中正路二段，遽與被告發生碰
      撞後，順勢後仰而倒地，被告連人帶車滑向距撞擊點十三公尺外之田裏乙節，
      亦為被告及告訴人雙方所是認，應堪採信。然被告騎乘機車是否如告訴人於告
      訴狀及告訴理由（一）狀中所指述，本件車禍係被告騎乘機車高速行駛後猛力
      撞擊被害人後，始連人帶車「飛」至十三公尺外之田裏乙節，委查無足資佐憑
      之積極證據，且此部分已為被告所否認在卷，衡諸常情，倘被告果真騎乘機車
      高速撞擊被害人身體者，不特被告有「飛」出撞擊點之現象發生，甚至被害人
      亦因物理上作用力使然，即有順被告行車方向「飛」出之情事發生，惟本件車
      禍被害人倒地之處，業據本院認定如前述，而該處亦位於肇事路口內，觀之告
      訴人告訴狀檢附之證二照片而自明。況依據被害人所受傷害（如事實欄所載）
      ，如被害人果真遭受被告騎乘機車猛烈正面撞擊者，被害人身體軀幹部分應有
      骨折或體內臟器受損之現象，惟被害人除受有左手挫傷合併瘀腫之傷害外，其
      餘所受傷害均分佈在頭部，而頭部之諸傷害應係被害人後仰倒地後撞及地面所
      致，是以，洵難僅憑告訴人之片面指訴，遽以認定被告確有高速行駛而正面撞
      擊被害人身體之事實。
（三）又被告連人帶車滑向距肇事地點十三公尺外該產業道路旁之田裏等情事，亦有
      告訴人於告訴狀檢附之證二照片三幀（見偵查卷第六頁），及告訴人之代理人
      張二文於偵查中所提出之相關位置圖（見偵查卷第二十頁）在卷可稽，此部分
      應為告訴人所不否認。被告既非高速行駛而正面撞及被害人身體，而自被告連
      人帶車滑向距肇事地點十三公尺外該產業道路旁之田裏以觀，應係被告與被害
      人發生碰撞後，被告騎乘機車因重心不穩，以致其連人帶車滑向距肇事地點十
      三公尺外該產業道路旁之田裏，而非僅因被害人本身物理上力之作用使然，應
      堪認定。
（四）然被害人是否因閃避不明車輛而後退乙節，亦查無足資佐憑之積極證據，無從
      僅憑被告片面供述而遽以認定。惟自被害人所受傷害（如事實欄所載）之分布
      可知，被害人所受頭部諸傷害，大多位於後腦及兩側額葉硬腦膜等部分，並未
      傷及臉部或前額，此有高雄醫學院八十八年十二月十六日（八八）高醫附秘字
      第五一二五號函檢送之被害人病歷影本乙份附卷可考，被害人於發生本件車禍
      後，因傷及後腦而應非俯臥倒地，抑或因傷及兩側額葉硬腦膜而非向右側躺倒
      地之情況，堪以認定。是被害人係因與被告發生碰撞後，重心不穩而向後仰躺
      ，殊堪認定。
（五）綜上所述，被告與被害人發生碰撞後，雙方均因重心不穩，導致被害人向後仰
      躺而倒地受創，被告則騎乘機車順地勢而滑向距肇事地點十三公尺外該產業道
      路旁之田裏等情，咸堪以認定。復以，被害人因本件車禍之發生，受有如事實
      欄所載之傷害，有高雄醫學院附設中和紀念醫院醫師出具診斷證明書二紙（見
      偵查卷第九、十頁）、行政院衛生署旗山醫院（即臺灣省立旗山醫院）醫師出
      具之診斷證明書乙紙（告訴人之代理人所提出告訴理由三狀檢附證四）、邱綜
      合醫院醫師出具之診斷證明書乙張（告訴人八十九年一月十九日提出）在卷足
      稽。此外，被害人經過二次開顱手術後，因大腦器質性傷害，永久喪失言語能
      力（失語症），呈重度癡呆狀態（智力減退、神智呆滯），日常生活需專人照
      顧，無工作能力，終生殘廢，四肢機能永久喪失，對身體健康確有重大不治之
      程度，已達「植物人」之重傷狀態等情，亦有旗山鎮溪洲醫院八十九年一月二
      十四日及八十九年二月二日函二份、長庚紀念醫院高雄分院八十九年二月三日
      （八九）長庚院高字第○二二三號函乙紙、邱綜合醫院八十九年二月十五日邱
      醫字第八九○一二號函乙紙、高雄醫學大學附設中和紀念醫院八十九年二月二
      十三日（八九）高醫附秘字第○三八二號函乙紙均附卷足憑。是被害人目前因
      本件車禍導致重傷結果，足堪認定。
二、按行經無號誌之交岔路口時，應減速慢行，作隨時停車之準備；汽車行駛時，駕
    駛人應注意車前狀況，並隨時採取必要之安全措施，道路交通安全規則第九十三
    條第一項第四款及第九十四條第三項分別定有明文。被告雖辯稱︰伊於本件車禍
    並無過失云云。惟查，被告既考領有重型機車駕駛執照，有被告提出之交通部公
    路局高雄區監理所旗山監理站駕駛執照吊扣執行單影本乙紙可證，對於前揭規定
    自不得諉為不知，且前揭規定之義務亦為被告應注意並能注意之事項，況依當時
    天候晴，時值黃昏，而肇事路口柏油路面無缺陷，視距良好，又依被告之智識、
    能力亦無不能注意之情事，業據被告陳明在卷，被告當時雖有點燃車頭大燈，乃
    於其經過上開肇事地點前，即已發現行人張李玉雲自其右側產業道路上來，欲穿
    越中正路二段之際（本院八十九年一月十九日訊問筆錄參照），竟疏未注意減速
    慢行，作隨時停車之準備，亦未注意警戒車前動態，並採取適當、必要及有效之
    閃避、煞車等安全措施，致肇事使被害人受有重傷，其有過失，已經明顯。被害
    人因本件車禍受傷，與被告之過失行為間並有相當因果關係。至被害人原應注意
    行人穿越道路，在未設有行人穿越道亦非禁止穿越之路段時，應注意左右無來車
    ，始可小心迅速穿越（道路交通安全規則第一百三十四條第五款參照），詎料，
    被害人亦疏未注意左右有無來車，正穿越上開路段，因不明因素而後退，被告見
    狀煞車不及，以致被害人左手臂與被告之左手及該部重型機車之左手把發生碰撞
    ，雙方均因重心不穩，被害人順勢後仰倒地，被告所騎乘之重型機車亦沿地勢滑
    向距撞擊點十三公尺外該產業道路旁之田裏等情，亦如前述，並有告訴人提出事
    後相關位置照片十幀可佐，被害人對於本件車禍之發生固亦有過失，惟被告過失
    犯行，業據本院認定如上，被告不得據此引為其解免刑事責任之理由。另臺灣省
    高屏澎區車輛行車事故鑑定委員會亦認定被害人穿越道路未注意往來車輛為肇事
    主因；被告駕駛重機車未住車前狀況為肇事次因，此有該會八十八年八月十八日
    高屏澎鑑字第一一八○號鑑定意見書乙份附卷可憑。是本案事證已臻明確，被告
    過失傷害之犯行洵堪認定，應予依法論科。
三、本件被告騎乘重型機車肇事，致告訴人受有重傷，核其所為，係犯刑法第二百八
    十四條第一項後段之普通過失傷害致重傷罪。公訴人雖誤引刑法第二百八十四條
    第二項之業務過失傷害罪之條文，惟已於起訴書中犯罪事實欄明確記載被害人呈
    植物人狀態之重傷害，且亦未於起訴書中犯罪事實欄中記載被告為從事駕駛業務
    之人，惟起訴之基本社會事實同一，本院自爰依法變更起訴法條予以審理，併此
    敘明。被告於事故發生後，立即連絡高雄縣警察局消防隊救護車，將張李玉雲送
    往省立旗山醫院急救，有告訴人提出之高雄縣警察局消防警察隊緊急傷病送醫服
    務登記簿影本乙紙可考（告訴狀檢附之證三，見偵查卷第七頁）後轉院於高雄醫
 學院附設中和紀念醫院，並於同日夜間九時四十分許，主動向高雄縣警察局旗山
    分局中壇派出所報案登記備查，亦有告訴人提出之高雄縣警察局旗山分局中壇派
    出所受理各類案件紀錄表影本乙紙足證（告訴狀檢附之證四，見偵查卷第八頁）
    ，為對未發覺之犯罪自首而接受裁判，應依刑法第六十二條前段之規定減輕其刑
    。爰審酌被告被告素行良好，並無任何刑案記錄存在，有本院被告全國前案紀錄
    表附卷可參，且斟酌被告前開過失之程度，迄今尚未與告訴人及被害人達成和解
    ，被害人就本件車禍之發生亦有過失，及告訴人受傷情形等一切情狀，量處如主
    文所示之刑，並諭知易科罰金之折算標準。
據上論斷，應依刑事訴訟法第二百九十九條第一項前段、第三百條，刑法第二百八十
四條第一項後段、第六十二條前段、第四十一條，罰金罰鍰提高標準條例第一條前段
、第二條，判決如主文。
本案經檢察官朱秋菊到庭執行職務。
中      華      民      國    八十九    年      三      月    三十一    日
                                  臺灣高雄地方法院交通法庭
                                      法  官
如不服本判決，應於送達後十日內，向本院提出上訴狀。
附錄本案論罪科刑法條全文：
刑法二百八十四條第一項前段
  因過失傷害人者，處六月以下有期徒刑、拘役或五百元以下罰金，致重傷者，處一
  年以下有期徒刑、拘役或五百元以下罰金。


司法院資訊處製作；財團法人民間司法改革基金會備份。
